【裁判字號】    91,易,1566
【裁判日期】    920227
【裁判案由】    詐欺
【裁判全文】
臺灣臺南地方法院刑事判決                        九十一年度易字第一五六六號
    公  訴  人  臺灣台南地方法院檢察署檢察官
    被      告  甲○○
右列被告因詐欺案件，經檢察官提起公訴（九十年度偵字第一六五九號），本院判決
如左：
    主  文
甲○○共同幫助意圖為自己不法之所有，以詐術使人將本人之物交付，處有期徒刑陸
月，如易科罰金，以參佰元折算壹日，緩刑參年。
    事  實
一、甲○○與其友乙○○（另行審理）於民國八十八年十二月間，見報紙廣告借戶頭
    使用之情形，明知可能被利用作為人頭戶以行詐欺之犯行，然為圖小利，竟由乙○○先以報上所載廣告與刊登廣告之綽號「阿加」之姓名年籍不詳成年男子聯絡
    後，雙方約定以新台幣（以下同）三千元為出售帳戶存摺、提款卡之對價。甲○○遂與乙○○共同基於幫助之犯意，由甲○○提供國民身分證等證件，並經乙○○帶領，於八十八年十二月二十七日共同至台南市虎尾寮郵局（第四十九支局）
    ，以甲○○名義開設存簿儲金第００四六六九—九號帳戶，並取得該帳戶之存摺
    及提款卡。甲○○取得郵局存簿及提款卡後，即交予乙○○，二人並即至位於台
    南市○○路之「三皇三家」餐廳與已在該處等候之綽號「阿加」男子會面。乙○○旋將前揭帳戶之存簿與提款卡等物交予綽號「阿加」之男子，綽號「阿加」之
    男子則交付三千元予乙○○，乙○○乃轉交一千元予甲○○。嗣於八十九年四月
    初，綽號「阿加」之男子以「夏普科技公司」十五週年消費回饋行動名義，將附
    有刮獎欄之廣告寄予不知情之民眾丙○○。使丙○○誤以為可獲得二獎即現金六
    十萬元，並與綽號「阿加」男子聯絡後，綽號「阿加」男子即向丙○○佯稱其雖
    中獎，惟需先行繳納稅金，並繳納入會費，加入會員，始得領獎，致使丙○○陷
    於錯誤而於同年四月二十二日匯款四十七萬元至綽號「阿加」男子指示之甲○○
    前揭帳戶內，並旋由綽號「阿加」男子提領一空。嗣丙○○發覺有異，始知受騙
    而報警偵辦，查知上情。
二、案經台南市警察局第一分局報告台灣台南地方法院檢察署檢察官偵查起訴。
    理  由
一、訊據被告甲○○於偵審中固均坦承於前揭時地與同案被告乙○○共同至郵局開戶
    ，並將存簿及提款卡等物交予同案被告乙○○轉交予綽號「阿加」之人，惟矢口
    否認涉有幫助詐欺罪嫌，辯稱：伊不認識綽號「阿加」之人，前揭帳戶係同案被
    告乙○○帶其至郵局申辦，伊不知該帳戶被他人用以不法云云。經查：
（一）被告甲○○與同案被告乙○○於前揭時地申辦帳戶，並將帳戶存摺、提款卡等
      物交予綽號「阿加」之人等情，業據被告甲○○於偵審中供承不諱，並有郵政
      存簿儲金立帳申請書影本一紙在卷可稽，被告甲○○此部分自白與事實相符，
      堪以採信。又被害人丙○○於前揭時地匯款四十七萬元至被告甲○○前揭帳戶
      內，並於同日遭提領一空等情，業據被害人丙○○於警訊及偵查中陳明在卷，
      並有匯款單一紙、往來明細一份在卷可稽，被害人丙○○此部分指訴與事實相
      符，堪以採信。
（二）被告甲○○於偵審中分別供稱：「蔡某說看到報紙，可以提款卡借錢。我有問
      他，他說沒問題，我才與他一起去辦開戶。」（參見偵卷第四十六頁）、「當
      初辦存摺是因為看報紙，打報紙上所載電話，說要向對方借三千元。我問乙○○會不會犯法，他說沒有事情。」、「我們是打完電話才去辦理的。辦完之後
      ，我們就去三皇三家餐廳，他們已在該處等候。」等語（參見本院九十二年一
      月二日訊問筆錄），核與同案被告乙○○於偵查中所供：（問：打電話給誰？
      誰說要到三皇三家餐廳？）「看報紙打的，他說他欠錢，我們在一起等對方，
      他不會講，是我幫他講的。」等語（參見偵卷四十一頁）相符。參以被告於偵
      審中亦均坦承同案被告乙○○亦曾轉交綽號「阿加」交付三千元中之一千元予
      伊等情，足見被告甲○○與同案被告乙○○本即係欲藉由出售帳戶圖利而至郵
      局辦理帳戶，復參以被告於申辦前開帳戶後，旋將存摺、提款卡交予他人，無
      從辦理存款事宜等情，是以被告於本院調查時辯稱：欲存錢而申辦帳戶，並非
      欲出售帳戶圖利云云，與事實不符，當無可採。又按郵局帳戶本僅供存戶存款
      之用，且僅需申請人本人持相關證件即可申請，無庸另行花費等情，此乃眾所
      周知之事。而被告甲○○於本院調查時亦坦承，辦理郵局帳戶係為存款之用，
      且辦理郵局帳戶時，其自身亦未花費任何手續費用等語。是衡諸常情，被告甲○○當知綽號「阿加」男子捨其自身無庸花費即可申辦之帳戶，竟願以三千元
      之價款向其購買帳戶之舉，當係欲以其帳戶從事不法用途。此觀前述被告甲○○於偵審中均坦承曾問同案被告乙○○此舉有無問題等語，亦可得知被告甲○○於出售其帳戶前，確知綽號「阿加」男子向其購買帳戶之舉，並非從事正當
      用途。然被告甲○○卻仍執意出售，堪認其確有幫助綽號「阿加」男子從事詐
      欺等不法行徑之故意。被告辯稱：不知綽號「阿加」者向其購買之帳戶，係用
      於不法云云，顯係事後卸責之詞，當無可採。另被告雖提出台南市立醫院診斷
      書一紙，陳稱其於智能方面有所障礙，故無幫助詐欺他人之不法意圖云云。然
      被告智能雖較常人為低，惟觀前述被告亦知此舉有所疑義而詢問同案被告乙○○此舉是否違法，亦知可藉此圖利等情，其智能仍足以判斷其出售帳戶存摺、
      提款卡之舉，將會幫助他人從事不法活動。被告執此辯稱其並無幫助他人從事
      不法意圖云云，尚無可採。綜上所述，被告犯行明確，堪以認定，應依法論科
      。
二、核被告所為，係犯刑法第三十條第一項前段、第三百三十九條第一項之幫助詐欺
    取財罪，併依同法第三十條第二項之規定減輕其刑。至公訴意旨雖認被告前開犯
    行，與綽號「阿加」等男子間應負刑法第三百三十九條第一項之共同正犯刑責。
    然被告甲○○及同案被告乙○○分別於本院審理及偵查中均陳稱與綽號「阿加」
    者並不相識，參以綽號「阿加」者出資購買被告甲○○前揭帳戶，本欲利用被告
    甲○○前揭帳戶以隱瞞其自身身份而逃避警方追緝。是被告甲○○雖可預知綽號
    「阿加」者將利用其所出售之帳戶為詐欺等不法犯行，然其是否已有將綽號「阿
    加」者所實施之詐欺犯行，視為己身犯行之共同犯意聯絡，實非無疑。此外，亦
    無積極證據足以證明被告確與綽號「阿加」者間確有犯意聯絡及行為分擔，而應
    共負詐欺罪之共同正犯刑責，惟被告提供其上揭帳戶、存摺及提款卡供綽號「阿
    加」男子用以詐騙被害人丙○○之財物，仍難免詐欺罪之幫助刑責，是公訴意旨
    尚有未洽，併予敘明。被告甲○○與同案被告乙○○間，就幫助綽號「阿加」者
    為前揭詐欺行為，具有犯意聯絡及行為分擔，應論以共同幫助詐欺取財罪。爰審
    酌被告甲○○犯罪之動機、目的、手段、獲利雖微，然被害人損失甚鉅、犯罪後
    否認犯行之態度等一切情狀，量處如主文所示之刑。另被告行為後，刑法第四十
    一條業於九十年一月十日修正公布，同年月十二日生效，舊法規定犯最重本刑三
    年以下有期徒刑以下之刑之罪，而受六個月以下有期徒刑或拘役之宣告，因身體
    、教育、職業、家庭之關係或其他正當事由，執行顯有困難者，得易科罰金，修
    正後刑法第四十一條第一項規定，凡犯最重本刑五年以下有期徒刑以下之刑之罪
    ，而受六個月以下有期徒刑或拘役之宣告，均得易科罰金，比較新舊法之結果，
    以新法較有利於被告，故依刑法第二條第一項前段規定，本案自應適用修正後刑
    法第四十一條第一項前段之規定，諭知易科罰金之折算標準。又查被告前未曾受
    有期徒刑以上刑之宣告，有卷附臺灣高等法院被告全國前案紀錄表一紙在卷可憑
    。本院審酌其前無犯罪紀錄，素行非惡，獲利僅有一千元，其智能有所障礙，有
    台南市立醫院診斷證明書一紙在卷可稽，經此起訴審判，當知警惕，信無再犯之
    虞，本院認所宣告之刑以暫不執行為適當，並諭知緩刑三年，以啟自新。
三、同案被告乙○○待傳喚到庭後，另行審結。
據上論斷，應依刑事訴訟法第二百九十九條第一項前段，刑法第二條第一項前段、刑
法第三百三十九條第一項、第三十條第一項前段、第四十一條第一項前段、第七十四
條第一款，罰金罰鍰提高標準條例第一條前段、第二條，判決如主文。
本案經檢察官陳慧玲到庭執行職務
中      華      民      國    九十二    年      二      月    二十七    日
                                  臺灣臺南地方法院刑事第五庭
                                          法  官  卓穎毓
右正本證明與原本無異。
如不服本判決，應於判決送達後十日內，向本院提出上訴狀（應附繕本）。
                                          書記官  秦建華
中      華      民      國    九十二    年      二      月    二十七    日
附錄法條：
中華民國刑法第三百三十九條
意圖為自己或第三人不法之所有，以詐術使人將本人或第三人之物交付者，處五年以
下有期徒刑、拘役或科或併科一千元以下罰金。
以前項方法得財產上不法之利益或使第三人得之者，亦同。
前二項之未遂犯罰之。


司法院資訊處製作；財團法人民間司法改革基金會備份。
